【裁判字號】    98,台抗,210
【裁判日期】    980402
【裁判案由】    請求確認繼承權不存在等
【裁判全文】
最高法院民事裁定              九十八年度台抗字第二一○號
再 抗告 人  甲○○
                    5號
代  理  人  陳姿君律師
上列再抗告人因與相對人乙○○等間請求確認繼承權不存在等事
件，對於中華民國九十七年十二月十二日台灣高等法院台中分院
裁定（九十七年度家抗字第一九號），提起再抗告，本院裁定如
下：
    主  文
再抗告駁回。
再抗告訴訟費用由再抗告人負擔。
    理  由
按對於抗告法院所為抗告有無理由之裁定再為抗告，僅得以其適
用法規顯有錯誤為理由，為修正民事訴訟法第四百八十六條第四
項所明定。所謂適用法規顯有錯誤，係指原裁定就其取捨證據所
確定之事實適用法規顯有錯誤而言，不包括理由不備、矛盾或漏
未斟酌證據，及認定事實錯誤之情形在內。又訴訟標的之價額，
乃法院應依職權調查核定之事項，不受當事人主張之拘束。本件
相對人主張渠等為已故董曉峰之債權人，向台灣台中地方法院（
下稱台中地院）起訴，對再抗告人即董曉峰之配偶為數項請求，
台中地院核定其訴訟標的價額，認該數項請求互相競合，應以其
中價額最高者即請求確認再抗告人對已故董曉峰之遺產繼承權不
存在定之，相對人既主張為董曉峰之債權人，本件訴訟標的價額
即應以相對人客觀上所得受之利益亦即其主張對董曉峰之債權額
新台幣（下同）三千三百四十六萬八千一百七十五元為核算之基
準，限期命相對人繳納第一審裁判費三十萬六千五百三十六元。
相對人不服台中地院核定之訴訟標的價額，向原法院提起抗告。
原法院以：按訴訟標的之價額，由法院核定。核定訴訟標的之價
額，以起訴時之交易價額為準；無交易價額者，以原告就訴訟標
的所有之利益為準。民事訴訟法第七十七條之一第一項、第二項
定有明文。又被繼承人在台灣地區之遺產，由大陸地區人民依法
繼承者，其所得財產總額，每人不得逾二百萬元。並為台灣地區
與大陸地區人民關係條例第六十七條第一項前段所明定。準此，
如繼承人為大陸地區人民，其所得繼承之財產即不得逾二百萬元
。本件再抗告人既為大陸地區人民，相對人請求確認再抗告人對
董曉峰之繼承權不存在，其訴訟標的所有之利益即應以此為限等
詞，認相對人之抗告有理由，因而將台中地院核定訴訟標的價額
之裁定廢棄，發回該院調查後，另為適當之處理，經核於法並無
違誤。再抗告意旨，猶執本件訴訟相對人所得受之利益為其債權
額總額，應以該債權額為核定訴訟標的價額之基準云云，指摘原
裁定不當。核其所陳要與原裁定是否適用法規顯有錯誤無涉，依
前揭說明，本件再抗告自難謂為合法。
據上論結，本件再抗告為不合法。依民事訴訟法第四百九十五條
之一第二項、第四百八十一條、第四百四十四條第一項、第九十
五條、第七十八條，裁定如主文。
中    華    民    國  九十八  年    四    月    二    日
                      最高法院民事第四庭
                          審判長法官  許  朝  雄
                                法官  陳  淑  敏
                                法官  鄭  玉  山
                                法官  黃  義  豐
                                法官  袁  靜  文
      本件正本證明與原本無異
                                      書  記  官
中    華    民    國  九十八  年    四    月   十四   日
                                                      Ｑ


司法院資訊處製作；財團法人民間司法改革基金會備份。
